【裁判字號】    98,訴,303
【裁判日期】    980525
【裁判案由】    確認股東及董事關係不存在
【裁判全文】
臺灣臺中地方法院民事判決  98年度訴字第303號
原      告  甲○○
訴訟代理人  洪嘉鴻  律師
被      告  宏生物科技股份有限公司
法定代理人  乙○○
法定代理人  丙○○
上列當事人間確認股東及董事關係不存在事件，本院於民國98年
5月11日言詞辯論終結，判決如下：
    主    文
確認原告與被告間股東及董事關係不存在。
訴訟費用由被告負擔。
    事實及理由
一、原告起訴主張：原告於民國97年11月間接獲財政部臺灣省中
    區國稅局東山稽徵所之公函，內文為通知應以被告宏生物
    科技股份有限公司 (下稱宏公司) 公司清算人之身分，就
    被告公司漏稅事件，辦理相關事宜。惟原告從未加入被告公
    公成為股東，更未受任為被告公司之董事，經向經濟部調閱
    資料查證後，發現被告公司持以向經濟部登記原告為股東及
    董事之憑證文件，即技術作價抵繳股款契約書及董事願任同
    意書，其上「甲○○」之簽名蓋章均非原告本人所為，係他
    人所偽造。因原告並非被告公司之股東及董事，但卻遭被告
    公司以不實之文件擅自登記為股東及董事，並因此而遭稅捐
    單位科予義務，目前更遭限制出境之不利益處分，顯有確認
    股東及董事身份不存在之必要，爰提起本件訴訟，請求判決
    如主文所示。
二、被告法定代理人丙○○未於言詞辯論期日到場，亦未提出準
    備書狀作何聲明或陳述。被告法定代理人乙○○則以：被告
    公司負責人應是丙○○，伊不是負責人，因丙○○說他無法
    申請公司，才以伊名義登記，公司會議紀錄都是丙○○所偽
    造，伊不認識也沒有見過原告等語置辯，請求駁回原告之訴
    。
三、按公司經中央主管機關廢止登記者，應行清算；公司於清算
    範圍內，視為尚未解散；公司之清算，除公司法或章程另有
    規定，或股東會另為選任者外，以全體董事為清算人；公司
    之清算人，在執行職務範圍內，為公司之負責人，公司法第
    26條之1、第24條、第25條、第322條第1項及第8條第2項定
    有明文。查被告公司於民國96年12月10日經廢止登記，依公
    司法第26條之1準用第24條規定，被告公司即應行清算，且
    依公司法第25條規定，應認被告公司之法人人格尚未消滅，
    其仍有當事人能力。又被告公司章程並未規定應由何人任清
    算人（參經濟部中部辦公室98年2月10日經中三字第0983471
    3740號函檢送之被告公司登記案卷），其股東會亦未另為選
    任清算人，被告公司復未向法院呈報清算人，有本院民事紀
    錄科查詢表附卷可稽，依公司法第322條第1項及第8條第2項
    規定，即應以全體董事為清算人而為被告公司之代表人。查
    被告公司向經濟部申請登記之董事名單為甲○○、乙○○、
    丙○○等3人，因原告與被告公司列為對造，本件自應以乙○○、丙○○為被告公司之法定代理人，合先敘明。
四、又公司法第334條準用同法第85條規定，各清算人即法定代
    理人均有單獨代表被告之權利。本件被告公司之法定代理人
    丙○○雖未於言詞辯論期日到場，惟另法定代理人乙○○既
    於言詞辯論期日到場，依上開說明，被告公司即屬到場辯論
    ，併此敘明。
五、另確認之訴非原告有即受確認判決之法律上利益者，不得提
    起；所謂即受確認判決之法律上利益，係指法律關係之存否
    不明確，原告主觀上認其在法律上之地位有不安之狀態存在
    ，且此種不安之狀態，能以確認判決將之除去者而言，若縱
    經法院判決確認，亦不能除去其不安之狀態者，即難認有即
    受確認判決之法律上利益（最高法院90年度臺上字第961號
    判決意旨參照）。查原告主張其非被告公司之股東及董事，
    惟被告公司於主管機關之登記資料列原告為股東及董事，有
    使人誤認原告仍係被告公司股東及董事之虞。是兩造間就股
    東及董事關係是否存在，將致原告私法上地位有受侵害之危
    險，且此項不明確得以確認判決予以排除，是原告提起本件
    訴訟確認兩造間董事之委任關係不存在，應有確認利益。
六、原告主張之事實，業據其提出財政部臺灣省中區國稅局東山
    稽徵所函、契約書、合約書、董事 (監察人)願認同意書、
    內政部入出國及移民署禁止 (限制)出國通知單等件為證，
    被告公司法定代理人乙○○於98年5月11日本院言詞辯論時
    亦陳述：被告公司會議紀錄都是丙○○所偽造。是原告主張
    被告公司持以向經濟部登記原告為股東及董事之憑證文件，
    即技術作價抵繳股款契約書及董事願任同意書，其上「甲○○」之簽名蓋章均非原告本人所為，係他人所偽造之事實，
    堪信為真實。從而，原告訴請判決確認兩造間股東及董事之
    關係不存在，為有理由，應予准許。
據上論結，本件原告之訴為有理由，依民事訴訟法第78條，判決
如主文。
中    華    民    國    98    年    5     月    25    日
                  民事第一庭  法  官  劉正中
正本係照原本作成。
如對本判決上訴，須於判決送達後20日內向本院提出上訴狀。
中    華    民    國    98    年    5     月    25    日
                              書記官  林素珍


司法院資訊處製作；財團法人民間司法改革基金會備份。
